【裁判字號】    94,訴,3715
【裁判日期】    950320
【裁判案由】    搶奪
【裁判全文】
臺灣高雄地方法院刑事判決              94年度訴字第3715號
公  訴  人  臺灣高雄地方法院檢察署檢察官
被      告  丁○○
                    現於屏東戒治所戒治中
上列被告因搶奪案件，經檢察官提起公訴（94年度偵字第15432
號），本院判決如下：
    主  文
丁○○連續意圖為自己不法之所有，而搶奪他人之動產，累犯，
處有期徒刑壹年貳月。
    事  實
一、丁○○曾於民國（下同）85年間因違反麻醉藥品管理條例案
    件，經法院判處有期徒刑5 年1 月及有期徒刑4 月，並定應
    執行刑有期徒刑5 年2 月確定，於90年20日縮刑期滿執行完
    畢，復意圖為自己不法之所有，並基於概括之犯意，連續於
    （1）94 年6 月21日17時5 分許，在高雄市○○區○○街國
    昌里公園附近，騎乘車號不詳之機車1 部，趁甲○○不及防
    備之際，徒手搶奪甲○○所有之塑膠袋1 只及其內之便當2
    個，皮包1 只，現金新台幣（下同）800 元，得手後隨即將
    所搶得之便當2 個食用完畢，皮包1 只丟棄於高雄市○○區
    ○○路之大排水溝內，現金800 元則花用已盡；復於（2）
    94 年6月25日15時15分許，在高雄市○○區○○路與德民路
    口，騎乘車號不詳之機車1 部，假借向騎機車停等紅燈之歐
    陽莉容詢問路徑，而趁歐陽莉容未及防備之際，徒手搶奪歐
    陽莉容之手提皮包1 只及其內之現金3000元，駕駛執照、身
    分證、交通銀行金融卡、慶豐銀行金融卡、慶豐銀行信用卡
    各1 張及Motorola手機1 支，得手後將所搶得之現金3000元
    花用殆盡，其餘物品均丟棄於高雄市○○區○○路大排水溝
    ；又於（3）94 年6 月29日6 時38分許，在高雄市○○區○
    ○路112 號前，騎乘車號不詳之機車1 部，行經乙○○○所
    騎機車旁時，趁乙○○○未及防備之際，徒手搶奪乙○○○
    置於機車踏板上其所有之黑色手提包1 只，內有土地銀行提
    款卡2 張、現金卡1 張、信用卡1 張、中國信託銀行國民旅
    遊信用卡2 張、華南銀行提款卡1 張、身分證1 張、健保卡
    1 張、現金1100元印章2 只、支票數張（數目不詳），得手
    後，將所搶得之現金1100元花用已盡，並將其餘之物丟棄於
    高雄市○○區○○路之大排水溝。嗣於94年7 月2 日21時，
    在高雄市○○區○○路205 號前為警查獲。
二、案經高雄市政府警察局楠梓分局移送台灣高雄地方法院檢察
    署檢察官偵查起訴。
    理  由
一、證據能力部分：
    按被告以外之人於審判外之陳述雖不符刑事訴訟法第159 條
    之1 至之4 等4 條之規定，而經當事人於審判程序同意作為
    證據，法院審酌該言詞陳述或書面陳述作成時之情況，認為
    適當者，亦得為證據，刑事訴訟法第159 條之5 第1 項定有
    明文。其立法意旨在於傳聞證據未經當事人之反對詰問予以
    核實，原則上先予排除，惟若當事人已放棄反對詰問權，於
    審判程序中表明同意該等傳聞證據可作為證據，基於尊重當
    事人對傳聞證據之處分權，及證據資料愈豐富，愈有助於真
    實發見之理念，且強化言詞辯論主義，使訴訟程序得以順暢
    進行，上開傳聞證據亦具有證據能力。經查本件證人甲○○
    、歐陽莉容、乙○○○於警訊中所為之陳述，其性質雖屬傳
    聞證據，又查無符合同法第159 條之1 至之4 等前4 條之情
    形，但其等所為之上開警訊筆錄內容，經檢察官、被告於審
    判期日同意將其等之陳述作為證據，本院審酌其等於警訊之
    陳述與待證事實具有關聯性，作為本案之證據亦屬適當，爰
    認其等於警訊中之證言具有證據能力，得為本件認定犯罪事
    實之證據。
二、上開犯罪事實業據被告丁○○於本院審理中坦承不諱，且與
    證人即被害人甲○○、歐陽莉容、乙○○○於警訊中所證述
    之情節相符；從而罪證明確，被告犯行堪以認定。
三、核被告所為，係犯刑法第325 條第1 項之搶奪罪。被告上開
    3 次搶奪之犯行，時間緊接，犯罪構成要件相同，顯係基於
    概括之犯意反覆為之，為連續犯，應依刑法第56條之規定以
    1 罪論，並加重其刑。又被告曾受上開所述之有期徒刑之執
    行，有其台灣高等法院被告全國前案紀錄表1 份在卷可查，
    其於執行完畢後5 年內，再犯本件有期徒刑以上之罪，為累
    犯，應依刑法第47條之規定加重其刑，並遞加重之。審酌被
    告正值青年，不謀正途賺取所用，反好逸惡勞，多次於公共
    場所行搶他人之財物，對於社會治安危害不輕，且所搶得之
    財物均未返回被害人，惟所搶得之財物價值尚非鉅大，且其
    犯後坦承犯行態度尚佳等一切情狀，量處如主文所示之刑。
四、公訴意旨另以：被告另於94年6 月27日15時許，在高雄市○
    ○區○○路上，搶奪年籍、姓名均不詳之婦女之皮包1 只得
    手後，將所搶得之現金300 餘元花用殆盡，並將皮包及皮包
    內之證件均丟置於高雄市○○區○○路大排水溝等語。按犯
    罪事實應依證據認定之，無證據不得認定犯罪事實；又不能
    證明被告犯罪，應諭知無罪之判決，刑事訴訟法第154 條第
    2 項及第301 條第1 項分別定有明文。再按刑事訴訟法上所
    謂認定犯罪事實之證據，係指足以認定被告確有犯罪行為之
    積極證據而言，如未能發現相當證據或證據不足以證明，自
    不能以推測或擬制之方法，以為裁判基礎。而認定不利於被
    告之事實，須依積極證據，苟積極證據不足為不利被告之認
    定時，即應為有利於被告之認定，更不必有何有利之證據；
    又認定犯罪事實所憑之證據，雖不以直接證據為限，間接證
    據亦包括在內，然而無論直接證據或間接證據，其為訴訟上
    之證明，須於通常一般之人均不致有所懷疑，而得確信其為
    真實之程度者，始得據為有罪之認定，倘其證明尚未達到此
    一程度，而有合理之懷疑存在，無從使事實審法院得有罪之
    確信時，即應由法院為諭知被告無罪之判決。訊之被告堅決
    否認有何上開搶奪不詳姓名女子皮包之犯行，經查，公訴意
    旨認被告有上開搶奪不詳姓名女子皮包之犯行，無非以被告
    於警訊及偵查中之自白及皮包1 只扣案為其論據，惟查上開
    皮包1 只，而證人即承辦本件搶奪案件之警員黃雍旭固於偵
    查中證述稱該皮包係被告帶同警方至德民路大排水溝找到等
    語，惟證人即警員丙○○於本院審理中已證稱：迄今並無任
    何被害人出面指認該皮包係其遭搶奪之物品，當天亦無人報
    案，則該皮包究係被告搶奪後所丟棄或他人所棄置尚難逕予
    認定，自無法以該皮包佐證被告上開於警訊及偵查中之自白
    ，從而尚難僅以被告上開於警訊及偵查中之自白即逕認被告
    有上開搶奪不詳姓名女子皮包之犯行，此外復查無其他積極
    證據足認被告有何上開搶奪不詳姓名女子皮包之犯行，核之
    上開法條及判例之意旨，被告此部分之犯行尚屬不能證明，
    本應為無罪之諭知，惟公訴意旨認此部分與上開被告搶奪有
    罪部分有連續犯之裁判上一罪之關係，爰不另為無罪之諭知
    。
據上論斷，應依刑事訴訟法第299 條第1 項前段、刑法第325 條
第1項、第56條、第47條，判決如主文。
中    華    民    國    95    年    3     月    20    日
                  刑事第五庭    審判長法  官  李嘉興
                                      法  官  楊筑婷
                                      法  官  林俊寬
以上證明與原本無異。
如不服本判決，應於判決送達後10日內，向本院提出上訴狀。
中    華    民    國    95    年    3     月    20    日
                                      書記官  蔡淑貞
附錄法條：
中華民國刑法第325條
(普通搶奪罪)
意圖為自己或第三人不法之所有，而搶奪他人之動產者，處6 月
以上5 年以下有期徒刑。
因而致人於死者，處無期徒刑或7 年以上有期徒刑，致重傷者，
處3 年以上10年以下有期徒刑。
第 1 項之未遂犯罰之。


司法院資訊處製作；財團法人民間司法改革基金會備份。
